臺灣高等法院臺中分院刑事判決　　　　　　民國九十一年度上易字第一九八九號
　　上　訴　人　臺灣南投地方法院檢察署檢察官
　　被　　　告　乙○○
右上訴人因被告家庭暴力防治法案件，不服臺灣南投地方法院中華民國九十一年九月
十七日第一審判決（民國九十一年度易字第四五八號，起訴案號：臺灣南投地方法院
檢察署民國九十一年度偵字第一四九０號，併辦案號：九十一年度偵字第三五九六號
、第三五九八號、第三七０一號），提起上訴，本院判決如左：
    主  文
原判決撤銷。
乙○○連續違反法院依家庭暴力防治法第十五條所為禁止實施家庭暴力行為之裁定，
處有期徒刑肆月，如易科罰金，以參佰元折算壹日。
　　事  實
一、乙○○為丙○○之子，二人具有家庭暴力防治法第三條第三款所定之家庭成員關
    係。乙○○前於民國（下同）九十年十二月五日二十三時三十分許，在南投縣草
    屯鎮○○路一二二之三號住處，酒後以三字經辱罵家人，並毀壞家中鐵門及櫥櫃
    等物品，足生危害於丙○○日常生活之安定，經丙○○向原法院聲請核發暫時保
    護令，原法院家事法庭於九十一年三月十四日以九十一年度暫家護字第一七號予
    以准許，諭令乙○○不得對丙○○實施身體及精神上不法侵害之行為，該裁定並
    於同年月二十二日合法送達，經乙○○本人簽收，原法院家事法庭嗣於九十一年
    五月七日另以九十一年家護字第三二號核發通常保護令，又於九十一年八月二十
    八日以九十一年度家聲字第二八號裁定，在該通常保護令原裁定主文欄增列乙○
    ○應在九十一年九月十五日中午十二時前，遷出丙○○南投縣草屯鎮○○路一二
    二之三號住居所及乙○○應遠離丙○○該住居所至少五十公尺。詎乙○○仍不知
    悔改，基於概括之犯意，於九十一年四月二十一日十六時三十分許，酒後在其前
    開住處，竟基於違反保護令之故意，以「幹你娘」等三字經對丙○○為辱罵之行
    為（非不特定人或多數人得共聞共見狀態，未構成公然侮辱），已造成丙○○精
    神上不法之侵害，而違反法院禁止實施家庭暴力行為之保護令。
二、乙○○又分別於九十一年十月四日上午十一時四十分、同月五日晚上八時許、同
    月十二日晚上十時許，至丙○○上開住處，大聲吵鬧，出言辱罵，違反保護令之
    規定。
三、案經丙○○訴由南投縣警察局草屯分局報請臺灣南投地方法院檢察署檢察官偵查
    起訴。
　　理  由
一、關於右開事實一部分，訊據被告乙○○矢口否認右揭犯行，辯稱：伊當時神智不
    是很清楚，當日情形伊已不復記憶，伊並無辱父親云云。惟查右揭事實，業據
    告訴人丙○○指訴甚詳，證人即被告之母林杏於原審亦證稱：「被告那天是因為
    喝完酒回家，他爸爸看他一眼，他不高興才罵他爸爸『幹你娘』之類的髒話，被
    告平時是不會這樣，當天就是因為喝酒才會辱罵他爸爸」等語，另參以被告於警
    訊時就其於上開時地以三字經辱罵其父親之行為亦供承不諱（參九十一年度偵字
    第一四九○號偵查卷宗第六頁背面），其事後辯稱不復記憶云云，顯係卸責之詞
    ，不足採信。關於右開事實二部分，訊據被告雖矢口否認，然此部分之事實，業
    經被告於警訊及偵查中供承不諱，並經告訴人於警訊及本院審理時指證屬實。再
    者，本件被告為告訴人之子，二人具有家庭暴力防治法第三條第三款所定之家庭
    成員關係，被告前於九十年十二月五日二十三時三十分許，在南投縣草屯鎮○○
    路一二二之三號住處，酒後以三字經辱罵家人，並毀壞家中鐵門及櫥櫃等物品，
    足生危害於告訴人日常生活之安定，經告訴人向原法院聲請核發暫時保護令，原
    法院家事法庭業於九十一年三月十四日以九十一年度暫家護字第一七號予以准許
    ，諭令被告不得對告訴人實施身體及精神上不法侵害之行為，該裁定並於同年月
    二十二日合法送達，經被告本人簽收，原法院家事法庭嗣於九十一年五月七日另
    以九十一年家護字第三二號核發通常保護令，及於九十一年八月二十八日以九十
    一年度家聲字第二八號裁定增列上開事項等情，業據原審調閱九十一年度家護字
    第三二號通常保護令聲請卷宗查明屬實，並有戶籍謄本、暫時保護令、送達回證
    附於上開卷宗，以及原法院九十一年度暫家護字第一七號民事暫時保護令、九十
    一年度家聲字第二八號民事裁定各一份可稽，被告明知前述暫時保護令及通常保
    護令，仍執意辱罵告訴人及進入告訴人住處，其違反家庭暴力防治法之犯行，洵
    堪認定，應予依法論科。
二、按稱家庭暴力者，謂家庭成員間實施身體或精神不法侵害之行為，家庭暴力防治
    法第二條第一項定有明文，原法院上開暫時保護令、通常保護令及裁定已禁止被
    告對告訴人實施家庭暴力行為，被告仍予違反，核其所為，係犯家庭暴力防治法
    第五十條第一款之違反保護令罪。公訴意旨認被告所違反為法院依同法第十三條
    所為之裁定，而觸犯同法第五十條第二款，容有未洽，惟其論罪法條同一，尚無
    變更之必要。被告先後多次犯行，時間緊接，犯罪構成要件相同，顯係基於概括
    之犯意反覆為之，應依連續犯之例論以一罪，並依法加重其刑。原審對於被告予
    以論罪科刑，固非無見，惟查事實欄二部分與起訴部分，具有連續犯之裁判上一
    罪關係，原審未及予以審理，即有未合，檢察官上訴意旨執此指摘原判決不當，
    為有理由，應由本院將原判決予以撤銷改判，爰審酌被告有犯罪前科，雖不構成
    累犯，惟足見其素行不良，其忤逆尊長，非但違反法律，亦有悖於情理，酒後鬧
    事，所生之危害，以及犯罪後態度不佳等一切情狀，量處有期徒刑肆月，並諭知
    易科罰金之折算標準。
三、據上論斷，應依刑事訴訟法第三百六十九條第一項前段、第三百六十四條、第二
    百九十九條第一項前段，家庭暴力防治法第五十條第一款，刑法第十一條前段、
    第五十六條、第四十一條第一項前段，罰金罰鍰提高標準條例第二條，判決如主
    文。
本案經檢察官甲○○到庭執行職務。
中  華      民      國　  九十一     年     十二      月    十七    日　　　　　 日
                                   臺灣高等法院臺中分院刑事第九庭
                                       　審判長法  官　陳  筱  珮
                                             　法　官　趙  春  碧
                                             　法　官　吳　重　政
右正本證明與原本無異。
不得上訴。
                                               書記官　林　育　德
中      華      民      國　  九十一     年     十二      月    十八    日
附錄：
家庭暴力防治法第五十條第一款
違反法院依第十三條、第十五條所為之下列裁定者，為本法所稱之違反保護令罪，處
三年以下有期徒刑、拘役或科或併科新臺幣十萬元以下罰金︰
一  禁止實施家庭暴力行為。
                                                              　　　　　Ｆ
